臺灣板橋地方法院刑事判決　　　　　　　 96年度易字第304號
公　訴　人　臺灣板橋地方法院檢察署檢察官
被　　　告　乙○○
上列被告因侵占案件，經檢察官提起公訴（95年度偵續字第204
號），本院依簡式審判程序，判決如下：
    主  文
乙○○意圖為自己不法之所有，而侵占對於業務上所持有之物，
處有期徒刑柒月，緩刑年，並向公庫支付新臺幣萬元。
    事  實
一、乙○○自民國92年間起至94年1 月14日止期間，受甲○○獨
    資經營之曇花跆拳道館僱用，擔任該跆拳道館之指導教練，
    負責跆拳道之教授及代收學費之業務，為從事業務之人，雙
    方並約定乙○○應將所收取之學費全數交予甲○○，再由甲
    ○○以六四分帳之分式，其中六成歸道館所有，四成由負責
    指導之教練均分，旋於92年9 月間，甲○○以曇花跆拳道館
    之名義與臺北市立志清國民小學（下稱志清國小），訂立92
    年度上學期之「跆拳活動實施計劃」，約定教練鐘點費每節
    新臺幣（下同）1,600 元，共教授26節課，鐘點費共計41,6
    00元，並指派乙○○及曇花跆拳道館另名教練吳建璋共同擔
    任指導教練，詎乙○○竟意圖為自己不法之所有，基於業務
    侵占之犯意，利用職務之便，於92年12月31日，收取志清國
    小所交付之曇花跆拳道館指導學費26,000元，並連同吳建璋
    所轉交其向志清國小所收取之曇花跆拳道館指導學費15,600
    元，合計共持有曇花跆拳道館學費41,600元後，竟向甲○○
    表示因志清國小學員太少，指導學費減少為26,900元，僅將
    26,900元交予甲○○，而將餘款14,700元侵占入己，迄乙○
    ○於94年1 月14日離職後，甲○○向志清國小承辦人及吳建
    璋追問查證後，始悉上情。
二、案經甲○○訴請臺灣板橋地方法院檢察署檢察官偵查起訴。
    理  由
一、本案被告乙○○所犯係死刑、無期徒刑、最輕本刑為3 年以
    上有期徒刑以外之罪，其於準備程序中就被訴事實為有罪之
    陳述，經本院告知簡式審判程序之旨，並聽取公訴人及被告
    之意見後，經合議庭裁定由受命法官獨任進行簡式審判程序
    ，合先敘明。
二、上揭犯罪事實，業據被告於本院審理時坦承不諱，並經證人
    即告訴人甲○○於偵查中指訴綦詳，且經證人吳建璋於偵查
    中證述明確，復有志清國小證明書2 紙、零用金付款登記簿
    1 紙、志清國小95年7 月24日志清訓字第09530277900 號函
    暨附件92學年度上學期課後體育營印領清冊各1 紙、跆拳活
    動實施計劃5 紙附卷可稽，足認被告自白與事實相符。本案
    事證明確，被告犯行堪以認定，應依法論科。
三、按行為後法律有變更者，適用行為時之法律。但行為後之法
    律有利於行為人者，適用最有利於行為人之法律，刑法第2
    條第1 項定有明文（刑法第2 條係規範行為後法律變更所生
    新舊法律比較適用之準據法，是刑法第2 條本身雖經修正，
    但該條文既屬適用法律之準據法，本身尚無比較新舊法之問
    題，應逕適用裁判時之刑法第2 條規定以決定適用之刑罰法
    律）。查被告行為後，刑法第33條第5 款有關罰金之最低數
    額，業於94年2 月2 日修正公布，並自95年7 月1 日起施行
    ，刑法分則編各罪所定罰金之貨幣單位原為銀元，而修正前
    刑法第33條第5 款規定：「罰金：（銀元）1 元以上」，而
    銀元與新臺幣間之折算，依現行法規所定貨幣單位折算新臺
    幣條例規定，以銀元1 元折算新臺幣3 元；修正後刑法第33
    條第5 款則規定：「罰金：新臺幣1,000 元以上，以百元計
    算之」；經比較修正前、後之規定，修正後刑法第33條第5
    款所定罰金之最低數額，較之修正前提高，自以修正前刑法
    第33條第5 款之規定有利於被告，依刑法第2 條第1 項前段
    之規定，自應適用行為時即修正前刑法第33條第5 款之規定
    。按行為後刑法條文經修正，惟無有利、不利情形，應適用
    裁判時法，亦即如新舊法處罰之輕重相同，即無比較適用之
    問題，非刑法第2 條所指之法律有變更，即無該條之適用，
    應依一般法律適用原則，適用裁判時法（最高法院於95年11
    月7 日第21次刑事庭會議決議要旨參照）。是被告行為後，
    刑法施行法於95年6 月14日修正增訂第1 條之1 （有關罰金
    之最高數額），並自95年7 月1 日起施行，修正前之刑法分
    則編有關罰金之貨幣單位係銀元（銀元與新臺幣之折算比例
    為一比三），且依刑法分則編應處罰金者，應適用罰金罰鍰
    提高標準條例第1 條、第5 條規定，就72年6 月26日前修正
    之刑法條文，罰金數額提高2 至10倍，其後修正者則不提高
    倍數；而修正刑法施行後，因刑法第33條第5 款所定罰金之
    貨幣單位，經修正為新臺幣後，刑法分則各罪所定罰金之貨
    幣單位亦應配合修正為新臺幣，為使刑法分則編各罪所定罰
    金之最高數額與刑法修正前趨於一致，乃增訂刑法施行法第
    1 條之1 ：「中華民國94年1 月7 日刑法修正施行後，刑法
    分則編所定罰金之貨幣單位為新臺幣。94年1 月7 日刑法修
    正時，刑法分則編未修正之條文定有罰金者，自94年1 月7
    日刑法修正施行後，就其所定數額提高為30倍。但72年6 月
    26日至94年1 月7 日新增或修正之條文，就其所定數額提高
    為3 倍」。而本案被告所犯刑法第336 條第2 項之業務侵占
    罪，有罰金刑之處罰，且該條文於94年1 月7 日刑法修正時
    未經修正，亦未於72年6 月20日至94年1 月7 日間修正過，
    依增訂刑法施行法第1 條之1 規定，其罰金以新臺幣為單位
    ，數額應提高30倍，此與修正前之罰金以銀元為單位，適用
    罰金罰鍰提高標準條例第1 條規定，應提高10倍，再經折算
    為新臺幣（銀元與新臺幣之折算比例為一比三），換算結果
    ，亦為30倍。是以，刑法施行法第1 條之1 施行後，罰金刑
    貨幣單位雖有「銀元」、「新臺幣」之更異，惟適用結果之
    罰金額度則無二致，就罰金法定刑提高之「刑罰權規範內容
    」並無利或不利變更，此部分亦不生新舊法之比較問題，惟
    應適用具特別法及準據法（刑法施行法第1 條之1 第1 項具
    有準據法性質）之刑法施行法第1 條之1 規定（據上論斷併
    引刑法施行法第1 條之1 第1 項、第2 項前段）（參照臺灣
    高等法院暨所屬法院95年法律座談會刑事類提案第16、19號
    法律問題），併此敘明。
四、核被告所為，係犯刑法第336 條第2 項之業務侵占罪。爰審
    酌被告犯罪之動機、手段、目的、所侵占之學費非鉅，兼衡
    告訴人當庭表示不願與被告和解及被告現就讀致理技術學院
    進修部、犯後坦承犯行之態度等一切情狀，量處如主文所示
    之刑，以資懲儆（依最高法院95年度第8 次刑事庭會議決議
    六、(一)之意旨，新刑法第57條之規定，為法院就刑之裁量審
    認標準見解之明文化，非屬法律之變更，無新舊法比較適用
    之問題）。末按犯罪在新法施行前，於新法施行後之緩刑之
    宣告，應適用新法第74條之規定（最高法院95年第8 次刑事
    庭會議決議七之意旨可資參照）。亦即，就緩刑之宣告，係
    依裁判時之情狀為其考量標準，此部分應逕依裁判時之法律
    為適用基準，無須比較新舊法，縱因而與主刑部分所適用之
    法律不同，亦無割裂適用法律之問題。查被告前未曾因故意
    犯罪受有期徒刑以上刑之宣告，有臺灣高等法院被告前案紀
    錄表佐卷可考，其雖因一時貪念致罹刑典，然被告於本院準
    備程序時，當庭表示願一次賠償告訴人70,000元，雖因告訴
    人陳稱：之前已原諒過被告一次，這次無法原諒被告等語，
    因而無法與告訴人達成和解（見本院96年3 月1 日準備程序
    筆錄第2 頁），惟已足表示被告確有和解之誠意，且被告於
    犯罪後坦承犯行，已知悔悟，經此偵審教訓，當知所警惕，
    而無再犯之虞，本院認所宣告之刑以暫不執行為適當，併依
    裁判時之刑法第74條第1 項第1 款、第2 項第4 款之規定，
    宣告緩刑3 年，並應向公庫支付30,000元，用啟自新。又本
    院雖於宣告緩刑時，命被告應向公庫支付30,000元，然此並
    不影響告訴人對被告因本案所受損害而生之民事上請求權，
    末此指明。
據上論斷，應依刑事訴訟法273 條之1 第1 項、第299 條第1 項
前段，刑法第2 條第1 項前段、第336 條第2 項、第74條第1 項
第1 款、第2 項第4 款，刑法施行法第1 條之1 第1 項、第2項
前段，判決如主文。
本案經檢察官郭季青到庭執行職務。
中　　華　　民　　國　　96　　年　　3 　　月　　8 　　日
                  刑事第十九庭  法　官  鄧雅心
以上正本證明與原本無異。
如不服本判決應於送達後10日內向本院提出上訴狀。
                                書記官　王小芬
中　　華　　民　　國　　96　　年　　3 　　月　　8 　　日
附錄本案論罪科刑法條
中華民國刑法第三百三十六條
對於公務上或因公益所持有之物，犯前條第一項之罪者，處一年
以上七年以下有期徒刑，得併科五千元以下罰金。
對於業務上所持有之物，犯前條第一項之罪者，處六月以上五年
以下有期徒刑，得併科三千元以下罰金。
前二項之未遂犯罰之。
